臺灣桃園地方法院刑事判決　
111年度訴字第466號
公  訴  人  臺灣桃園地方檢察署檢察官 
被      告  邱彥翔（原名邱建瑩）



選任辯護人  王奕仁律師（法律扶助，解除委任）
            陳宏銘律師（法律扶助）                
上列被告因違反毒品危害防制條例案件，經檢察官提起公訴（11
0年度偵字第41822號），本院判決如下：
    主  文
邱彥翔無罪。
    理  由
一、公訴意旨略以：被告邱彥翔明知甲基安非他命為毒品危害防
    制條例列管之第二級毒品，竟意圖營利，基於販賣第二級毒
    品之犯意，於民國110年9月28日凌晨3時39分許，利用通訊
    軟體與陳昱燐談妥交易之數量、價格後，在臺北市○○區○○○
    路0段00號「路徒PLUS行旅」之房間，以新臺幣（下同）8萬
    元之代價，販賣第二級毒品甲基安非他命35公克予陳昱燐。
    因認被告涉犯毒品危害防制條例第4條第2項之販賣第二級毒
    品罪嫌。
二、犯罪事實應依證據認定之，無證據不得認定犯罪事實；不能
    證明被告犯罪者，應諭知無罪之判決，刑事訴訟法第154條
    第2項、第301條第1項分別定有明文。又事實之認定應憑證
    據，如不能發現相當證據或證據不足以證明者，自不能以推
    測或擬制之方法，以為裁判之基礎；而認定犯罪事實所憑之
    證據，雖不以直接證據為限，間接證據亦包括在內，然無論
    直接或間接證據，其為訴訟上之證明，須於通常一般之人均
    不致於有所懷疑，而得確信其為真實之程度者，始得據之為
    有罪之認定，倘其證明尚未達到此一程度，而有合理性懷疑
    之存在時，即無從為有罪之認定（最高法院40年台上字第86
    號、76年台上字第4986號判決意旨參照）。又刑事訴訟法第
    161 條第1 項規定檢察官就被告犯罪事實，應負舉證責任，
    並指出證明之方法。因此，檢察官對於起訴之犯罪事實，應
    負提出證據及說服之實質舉證責任。倘其所提出之證據，不
    足為被告有罪之積極證明，或其指出證明之方法，無從說服
    法院以形成被告有罪之心證，基於無罪推定之原則，自應為
    被告無罪判決之諭知（最高法院92年度台上字第128號判決
    意旨可參）。
三、施用毒品者所稱其向某人買受毒品之指證，不得作為有罪判
    決之唯一證據，仍須調查其他必要之證據，以察其是否與事
    實相符。良以毒品買受者之指證，依毒品危害防制條例第17
    條第1 項規定供出毒品來源，因而查獲其他正犯或共犯者，
    減輕或免除其刑。其憑信性於通常一般人已有所懷疑，縱自
    形式上觀察，並無瑕疵，其真實性仍有待其他必要證據加以
    補強。而所謂必要之補強證據，固不以證明販賣毒品犯罪構
    成要件之全部事實為必要，但以與施用毒品者之指證具有相
    當之關聯性，經與施用毒品者之指證綜合判斷，已達於通常
    一般人均不致有所懷疑而得確信者，始足當之（最高法院10
    9年度台上字第1117號判決意旨參照）。
四、公訴意旨認被告涉有上開犯行，係以證人陳昱燐於偵訊時證
    述（起訴書之證據欄僅列「證人陳昱燐證述」，未詳述檢察
    官係採證人陳昱燐何次證述為認定依據，本院依證人陳昱燐
    證述歷次證述內容認定檢察官係以證人陳昱燐於偵訊時證述
    為認定起訴犯罪事實之依據，詳下述「五、經查」）、通訊
    軟體LINE對話紀錄、監視器畫面擷取照片、「路徒PLUS行旅
    」登記資料表、通聯記錄等證據為依據。訊據被告堅決否認
    犯行，辯稱：當時陳昱燐來找我合資38萬買毒品，因為我無
    法籌出一半的錢，於是就沒有合資買毒等語。辯護人則以：
    陳昱燐被查獲時，身上很多毒品，因為他毒品犯罪有供出上
    游，所以就有構陷被告為上游而獲減刑之動機。另陳昱燐被
    查獲時在警察局一開始購毒價金是6 萬元，但在偵訊時講說
    8 萬元，就價金部分有前後不一的狀況，在查獲時距離跟被
    告見面才1 、2 天，價金竟然會有不一樣的陳述，故其證詞
    可信度有疑，本案在無其他補強證據情況下，不得僅以證人
    陳昱燐單一指述，作為認定被告販賣第二級毒品罪之唯一證
    據，請為無罪判決等語。
五、經查：
  ㈠雖證人陳昱燐於偵訊時具結證稱：我27日的對話紀錄原本是
    要與被告合資，但最後沒有，因為被告價格較低，且我較習
    慣跟被告買。我是27日晚上12時許去PLUS商旅跟被告買安非
    他命35公克，我是上去被告的房間，我一直等到28日3時許
    才去他房間跟被告交易，價格印象中是8萬元。28日3時39分
    的LINE電話是我問被告下來了沒，被告就下來帶我上去他房
    間，我買完安非他命就走了，4時13分的訊息「到家說」是
    我到家時跟他說一下等語（偵卷147-148頁）。後於本院審
    理時也具結證稱：我之前在偵訊中稱我是27日晚上12點去商
    旅跟被告買安非他命35公克，我是上去被告房間，我一直等
    到28日3 點才去被告房間跟被告交易，價格印象中是8萬，
    是屬實的等語（本院卷104-105頁）。然證人陳昱燐就向被
    告購買甲基安非他命之時間及金額，前於警詢時卻證稱：我
    施用毒品的來源係「110年9月27日20時許」，在路徒PLUS行
    旅的旅館房間内，跟一名LINE名稱阿翔的男子，以現金「新
    臺幣6萬元」當面向他購得安非他命35公克等語（偵卷48頁
    ），甚於本院審理時竟當庭改稱這次向被告買35公克安非他
    命是用「6萬元」購買等語（本院卷105頁），足見證人陳昱
    燐就向被告購買甲基安非他命之時間及金額，證述均有前後
    不一，甚就購毒金額於警詢、偵訊迄至本院審理時更翻異2
    次，不論購毒時間究係證人陳昱燐警詢所稱之9月27日晚間8
    時許、或偵訊所稱9月28日凌晨3時許，兩者時間已有明顯差
    距，不至有混淆之虞，歧異之處無從以記憶瑕疵可解釋，更
    非證人陳昱燐於本院審理時經受命法官詰問何以有上開時間
    差異時，僅以：因為我那時候下班就過去，時間上也不知道
    是幾點等語含糊帶過（本院卷109頁）。此外，證人陳昱燐
    所於警詢及本院審理後段所證稱之購毒金額6萬元，與偵訊
    及本院審理之初所證稱之購毒金額8萬元，兩者也有高達2萬
    元之差異，金額相差甚鉅，亦非記憶不清可解釋。既證人陳
    昱燐就向被告購買甲基安非他命之時間及金額，有證述前後
    不一之重大瑕疵，則其於偵訊及本院審理時證述被告販賣甲
    基安非他命等內容是否可採，已非無疑。　　
　㈡雖證人陳昱燐於偵訊時具結證稱：我跟被告買的安非他命，
    隔天就被警察查獲等語（偵卷148頁）。後於本院審理時亦
    具結證稱：我在平鎮住處被警方搜索扣到的安非他命中有包
    含我向被告所購買的安非他命等語（本院卷108頁）。然其
    前於警詢時卻證稱：110年9月28日晚間8時45分警察在我平
    鎮家扣得安非他命是於110年8月23日凌晨0時許，在新北市
    林口區的朋友家住處，跟一名LINE暱稱「JOJO」的女子，以
    現金20萬元當面向購得安非他命140公克，現場查扣的大麻
    、搖頭九是很久以前向阿翔所購買的，阿翔本名為邱彥翔等
    語（偵卷42-43、48-49頁），足見證人就其於110年9月28日
    晚間8時許，在其平鎮住處為警方所搜索扣得之甲基安非他
    命中有無包含當日向被告購得之甲基安非他命乙節，於警詢
    、偵訊及本院審理時證述內容已有不同，而證人陳昱燐就其
    在平鎮住處為警搜索扣得甲基安非他命之來源為何，於警詢
    及偵訊時證述全然不同之毒品上游，此已非單純記憶瑕疵可
    解釋，更何況證人陳昱燐於本院審理時經受命法官詰問何以
    有上開差異時也沉默以對、無合理解釋（本院卷109頁）。
    此外，自證人陳昱燐於警詢時詢問內容可知其於110年9月28
    日在平鎮住處為警方搜索扣得甲基安非他命共16包，毛重最
    重1包達88.28公克，次重為毛重9公克，其餘均未達毛重9公
    克等情，有被告警詢筆錄在卷可稽（偵卷42-43頁），該16
    包之每包重量均與證人陳昱燐證稱向被告購買之甲基安非他
    命1大包35克等語（本院卷107頁），全無近似或相符之情，
    可見證人陳昱燐於偵訊及本院審理時證稱：我在平鎮住處被
    警方搜索扣到的安非他命中有包含我向被告所購買的安非他
    命等語，已有不實。既證人陳昱燐就向被告購買之甲基安非
    他命有無為警於當日在其平鎮住處內搜索查扣，有證述前後
    不一之重大瑕疵，更可見其偵訊及本院審理時證述向被告購
    買甲基安非他命等內容，真實性已顯然有疑。末以證人陳昱
    燐既經警方於110年9月28日在平鎮住處搜索扣得持有甲基安
    非他命16包，其所證述之持有毒品來源既可依毒品危害防制
    條例第17條第1項獲減刑之寬典，則其證述毒品來源等內容
    之憑信性於通常一般人已有所懷疑，更應審慎認定，避免證
    人在上開誘因下所為之證述與事實有所出入。
　㈢雖被告與陳昱燐之LINE對話紀錄：陳昱燐於9月27日晚間10時
    7分稱「有要一起合嗎？」、被告於同日晚間10時10分稱「
    我要問一下，怕等等我有東西」。被告於28日凌晨3時38分
    稱「有嗎」、陳昱燐於同時間稱「警衛叫我在這等」，兩人
    於同日凌晨3時39分許以語音通話，被告於同日凌晨4時13分
    稱「到家說」、證人於同日凌晨4時14分稱「好的謝謝你」
    ，有該對話紀錄截圖在卷可稽（偵卷19-23頁），而陳昱燐
    確於28日凌晨3時許在「路徒PLUS行旅」大廳等待，有監視
    器畫面截圖在卷可稽（偵卷29頁），又被告亦不否認有於28
    日凌晨3時許在該行旅房間內與陳昱燐碰面等情。然上開證
    據至多僅得證明被告於28日凌晨3時許在行旅房間內與陳昱
    燐碰面，至兩人碰面原因是否確為毒品交易，並無法自上開
    LINE對話紀錄中被告於28日凌晨3、4時許稱「有嗎」、「到
    家說」等語，陳昱燐稱「警衛叫我在這等」、「好的謝謝你
    」等語證明之，蓋兩人於上開28日對話紀錄中並未談及任何
    毒品交易之字語或以「暗語」代稱等相關內容，均與尋常一
    般談話情節並無不同之處。此外，27日晚間10時之對話中陳
    昱燐雖有問及被告「有要一起合嗎？」等語，似以暗語代稱
    毒品，然證人陳昱燐已於偵訊及本院審理時一致具結證述此
    對話係要與被告合資購毒，但終未合資等語（偵卷47頁，本
    院卷103頁），已明確否認有與被告合資購毒成功之情，況
    縱認有合資購毒成功之情，亦無從證明被告有販毒予陳昱燐
    ，自無從以上開27日對話內容認定被告與陳昱燐於28日凌晨
    3時在行旅房間碰面係在販賣甲基安非他命予陳昱燐，檢察
    官所舉之上開LINE對話紀錄及監視器畫面截圖等證據與本案
    證人陳昱燐所指述之被告有販賣第二級毒品甲基安非他命之
    犯行，並無相當之關聯性，無從補強證人陳昱燐上開指證之
    真實性，況證人陳昱燐上開所為不利被告之證述，單獨來看
    已存有前開重大瑕疵，真實性顯屬有疑，業如前述，參照前
    開說明，並無再以其他證據補強其證述真實性之必要。復衡
    以本案再無其他積極證據足證被告有販賣第二級毒品甲基安
    非他命予之陳昱燐之事實，是無從僅以證人陳昱燐存有瑕疵
    且乏相關佐證而憑信性薄弱之單一指證，遽認被告有公訴意
    旨所指販賣第二級毒品甲基安非他命之犯行。 　
六、綜上所述，檢察官所舉之證據與所指出之證明方法，尚未足
    使本院對被告涉犯毒品危害防制條例第4條第2項販賣第二級
    毒品罪嫌之事實達於無所懷疑，而得確信為真實之程度，此
    外，復查無其他積極證據足認被告有何上開犯行，自應為無
    罪之諭知
據上論斷，應依刑事訴訟法第301條第1項，判決如主文。
本案經檢察官凌于琇到庭執行職務。　　
中　　華　　民　　國　　111 　年　　11　　月　　18　　日
                  刑事第十一庭  審判長法  官  潘政宏
　　　　　　　　　　　　　　　　　　  法  官  翁健剛
　　　　　　　　　　　　　　　　　　  法  官  林育駿
以上正本證明與原本無異。
如不服本判決應於收受判決後20日內向本院提出上訴書狀，並應
敘述具體理由。其未敘述上訴理由者，應於上訴期間屆滿後20日
內向本院補提理由書(均須按他造當事人之人數附繕本)「切勿逕
送上級法院」。 
          　　　　　　　　　　　　　　書記官　翁珮華
中　　華　　民　　國　　111 　年　　11　　月　　20　　日